臺中高等行政法院判決
　　　　　　　　　　　　　　　　　　 96年度訴字第00090號
　　　　　　　　　　　　　　　.
原　　　告　甲○○○
訴訟代理人　丙○○
被　　　告　臺中市政府
代　表　人　乙○○
訴訟代理人　丁○○
上列當事人間因建築法事件，原告不服內政部中華民國96年1月
10日台內訴字第0950187391號訴願決定，提起行政訴訟。本院判
決如下︰
　　主  文
原告之訴駁回。
訴訟費用由原告負擔。
　　事  實
甲、事實概要：原告所有坐落臺中市○區○○○路1段168號2、3
    樓建築物（下稱系爭建物）租予他人使用，系爭建物領有被
    告所屬工務局核發（74）中工建使字第973號使用執照，核
    准用途為「住房」（屬H類2組），經被告於民國（下同）95
    年6月23日執行維護公共安全方案聯合稽查赴現場查獲該址
    違規做為「美容護膚」場所（屬B類1組）使用，未經核准擅
    自變更使用用途，被告認已違反建築法第73條第2項規定，
    依建築法第91條第1項第1款規定，以95年7月6日府都管字第
    0950133098號處分書裁處使用人冉文龍新臺幣（下同）120,
    000元罰鍰，且建築物應立即停止使用並恢復原狀。被告復
    以95年7月6日府都管字第09501330981號處分書裁處原告（
    即所有權人）60,000元罰鍰，且建築物應立即停止使用並恢
    復原狀。原告不服，提起訴願，遭決定駁回，遂提起行政訴
    訟。
乙、兩造爭點及陳述：
壹、原告方面：
一、聲明：求為判決：訴願決定及原處分均撤銷。
二、陳述：原告於95年1月21日將系爭建物出租予訴外人詹光裕
    及連帶保證人王俊仁，有租賃契約書可稽，並言明僅供住家
    使用。因承租人將系爭建物另出租予冉文龍違法使用，造成
    本件違章。而冉文龍與原告並無任何租賃關係，原告並無違
    反建築法之行為事實，故被告及內政部認定原告為共犯，加
    以併罰原告，顯有違誤失平，實令人難以甘服。且被告未發
    文通知原告，於原告不在現場之情況，被告就將原告所有系
    爭房屋之電表、水表全部拆除，連帶沒有違規使用之四樓房
    屋之電表亦遭拆除，被告所為是否違法，請大院查明。
貳、被告方面：
一、聲明：求為判決：原告之訴駁回。
二、陳述：
  (一)依內政部88年7月16日台八八內營字第8873869號函說明(一)研
    商建築法第90條、第91條規定之處罰對象執行疑義案決議：
    「1.按建築法第73條執行要點係將建築物用途依使用強度及
    危險指標分為9類24組，是建築物用途如有擅自跨類跨組變
    更，始違反建築法第73條後段規定，而依同法第90條第1項
    規定處罰。其處罰對象，因同法第90條第1項規定係對違規
    建築物之使用人或所有權人採擇一處罰方式，為達直接處罰
    赫阻行為效果，第一次違規處罰對象為其使用人並副知所有
    權人，其後經勒令停止使用不停止使用之連續處罰，得認定
    所有權人為共犯，併罰之。．．．」
  (二)系爭建物前有未經核准變更使用擅自變更使用，並已業經被
    告以94年12月16日府都管字第09402392871、09402392872號
    函勒令停止使用在案。故依上開內政部函規定，其處罰應對
    建築物所有權人及使用人併罰辦理。
  (三)系爭建物前已多次違反建築法規定，被告並已多次對使用人
    處分在案，並經被告94年12月16日府都管字第09402392871
    、09402392872號函勒令停止使用，所有權人（即原告）已
    確知係爭建築物違規使用及被勒令停止使用，惟仍未善盡其
    建築物所有權人應維護建築物合法使用之責任與義務。
　　理  由
一、按「建築物應依核定之使用類組使用，其有變更使用類組或
    有第九條建造行為以外主要構造、防火區劃、防火避難設施
    、消防設備、停車空間及其他與原核定使用不合之變更者，
    應申請變更使用執照。但建築物在一定規模以下之使用變更
    ，不在此限。」、「有左列情形之一者，處建築物所有權人
    、使用人、機械遊樂設施之經營者新臺幣6萬元以上30萬元
    以下罰鍰，並限期改善或補辦手續，屆期仍未改善或補辦手
    續而繼續使用者，得連續處罰，並限期停止其使用。必要時
    ，並停止供水供電、封閉或命其於期限內自行拆除，恢復原
    狀或強制拆除：一、違反第73條第2項規定，未經核准變更
    使用擅自使用建築物者。．．．」分別為建築法第73條第2
    項、第91條第1項所明定。又「．．．二、為免旨揭規定執
    行產生疑義並減少類似爭訟，請貴府參酌本部八十八年七月
    十六日台八八內營字第八八七三八六九號函有關建築法第九
    十條規定之執行方式略以：『．．．為達直接處罰嚇阻行為
    效果，第一次違規處罰對象為其使用人並副知所有權人，其
    後經勒令停止使用不停止使用之連續處罰，得認定所有權人
    為共犯，併罰之。』辦理。」亦經內政部91年11月21日台內
    營字第0910081556號函釋有案。
二、本件原告所有系爭建物租予他人使用，系爭建物領有被告所
    屬工務局核發（74）中工建使字第973號使用執照，核准用
    途為「住房」（屬H類2組），經被告於95年6月23日執行維
    護公共安全方案聯合稽查赴現場查獲該址違規做為「美容護
    膚」場所（屬B類1組）使用，其未經核准擅自變更使用用途
    等情，有電子閘門地政資料線上查驗表、臺中市工務局使用
    執照存根（本院卷第50至52頁）、臺中市政府執行維護公共
    安全方案聯合稽查紀錄表及臺中市建築物公共安全之構造及
    設備檢（複）查紀錄表影本（本院卷第40、41頁）附卷可稽
    ，堪信為真實。
三、原告雖訴稱系爭建築物訂有房屋租賃契約出租與訴外人詹光
    裕，且契約中即明訂系爭建築物部分是住家使用，不得非法
    使用，與原告無涉云云。惟查本件系爭建築物前經被告於94
    年10月20日執行維護公共安全方案聯合稽查赴現場查獲該址
    違規做為「美容護膚」場所（屬B類1組）使用，未經核准擅
    自變更使用用途，被告認已違反建築法第73條第2項規定，
    依建築法第91條第1項第1款規定，以94年12月16日府都管字
    第094023 92871號處分書裁處使用人王德聖60,000元罰鍰，
    且建築物應立即停止使用並恢復原狀，被告復以94年12月16
    日府都管字第09402392872號處分書裁處原告（即所有權人
    ）60,000元罰鍰，且建築物應立即停止使用並恢復原狀，並
    已合法送達原告（處分書見本院卷第136頁、送達證書見本
    院卷第137頁），雖因原告不服，提起訴願，經內政部以被
    告對行為人處罰，已足達成行政目的，竟恣意選擇同時處罰
    行為人及所有權人（即原告），顯與建築法立法目的及行政
    罰處罰原則相悖為由，而以95年6月5日台內訴字第09500806
    45號訴願決定將原處分予以撤銷（決定書見本院卷第83至85
    頁），惟原告既已自該處分書及訴願決定書知悉其所有系爭
    建築物提供他人違規使用（以前多次違規使用，原告稱均未
    收受通知，難證其知悉），自應善盡建築物所有權人之法律
    上義務，維護系爭建築物之合法使用，而難諉為不知，或業
    於租約中約定限用於住家使用，以卸其責。乃本件系爭建物
    復經被告於95年6月23日赴現場再度查獲該址仍違規供他人
    作為「美容護膚」場所，已如前述，原告顯未善盡建築物所
    有權人之責，所稱已於租約上訂明限用於住家，仍不免其上
    開責任。則被告以本件行政機關對行為人之處罰，未能達成
    維護建築物合法使用之行政目的，認對所有權人亦有處罰之
    必要，因以原告業已違反建築法第73條第2項規定，而依建
    築法第91條第1項第1款規定，以95年7月6日府都管字第0950
    1330981號處分書裁處原告（即所有權人）60,000元罰鍰，
    且建築物應立即停止使用並恢復原狀，揆諸前開說明，核無
    違誤，訴願決定予維持，亦無不合，原告訴請予以撤銷，核
    無理由，應予駁回。
據上論結，本件原告之訴為無理由，依行政訴訟法第195條第1項
後段、第98條第3項前段，判決如主文。
中　　華　　民　　國　　96　　年　　5　　月　　22 　　日
                    第三庭審判長法  官　 王茂修
                                法  官　 莊金昌
                                法  官　 林金本
以上正本證明與原本無異。
如不服本判決，應於判決送達後20日內向本院提出上訴書狀，其
未表明上訴理由者，應於提起上訴後20日內向本院提出上訴理由
書（須依對造人數附具繕本）；如於本判決宣示或公告後送達前
提起上訴者，應於判決送達後20日內補提上訴理由書（須附繕本
）。未表明上訴理由者，逕以裁定駁回。
提起上訴應預繳送達用雙掛號郵票390元（34元及5元郵票各10份
)。
中　　華　　民　　國　　96　　年　　5　　月　　22 　　日
                                 書記官  朱敏諄
